臺灣高等法院高雄分院民事判決　九十二年度重上字第一○九號
　　　上訴人即被上訴人　乙○○.
　　　法定代理人　　　　甲○○.
　　　訴訟代理人　　　　陳妙泉律師
　　　被上訴人即上訴人　財團法人長庚紀念醫院高雄分院
　　　法定代理人　　　　丙○○.
　　　訴訟代理人　　　　蘇吉雄律師
當事人間請求損害賠償事件，兩造對於民國九十二年十月十六日臺灣高雄地方法院九
十年度重訴字第七三五號第一審判決各自提起上訴，本院於九十三年八月十九日辯論
終結，判決如下：
    主    文
兩造上訴均駁回。
第二審訴訟費用由兩造各自負擔。
原判決所命財團法人長庚紀念醫院高雄分院給付之利息減縮自民國九十二年六月一日
起算。
    事實及理由
一、上訴人即被上訴人乙○○主張：乙○○於民國八十八年六月十日因感冒咳嗽至財
    團法人長庚紀念醫院高雄分院（以下簡稱高雄長庚醫院）就診，當晚因呼吸不順
    暢開始使用氧氣罩，同年月十一日下午乙○○指著胸口說很難過且喊著快喘不過
    氣來，經通知醫師及護士均未獲處置。半小時後血液檢查報告顯示乙○○血液含
    氧濃度確實偏低，護士即將乙○○推向醫院另一區，此後即置之不理，經乙○○
    之女發現其手指已轉為紫色，護士始過來確定後才緊急找醫師急救，隨即移入一
    樓急診加護病房。高雄長庚醫院檢查診斷乙○○病症為「肺炎、疑似成人呼吸窘
    迫症後群」，高雄長庚醫院之醫師未施用更安全且適合乙○○病症之鎮靜藥物，
    卻施以Dormicum藥物，並違反使用該藥物之應行注意事項，施用時未依使用說明
    施以低劑量及緩慢滴定，且忽略該藥物有呼吸抑制可能，當時乙○○已因注射
    Dormicum藥物而神智不清，造成乙○○腦部嚴重缺氧，而注射後又未詳加觀察以
    及時施救，致使乙○○因高雄長庚醫院錯誤醫療及延誤救治而成為植物人，而受
    有看護費、生活支出必要費用等費用之損害共計新台幣（下同）六百六十二萬七
    千八百七十五元、及精神慰撫金三百萬元，爰依不完全給付及侵權行為之法律關
    係，請求高雄長庚醫院給付九百六十二萬七千八百七十五元，及自起訴狀繕本送
    達翌日起至清償日止，按年息百分之五計算之利息等語。於本院已減縮利息請求
    自九十二年六月一日起算。（原判決判命高雄長庚醫院給付乙○○八百五十八萬
    七千七百五十四元，乙○○僅就其敗訴精神慰撫金一百萬元部分上訴，其餘敗訴
    部分未上訴，已告確定），於本院聲明：(一)原判決不利乙○○部分廢棄。(二)右廢
    棄部分，高雄長庚醫院應再給付乙○○一百萬元及自九十二年六月一日起至清償
    日止，按年息百分之五計算之利息。
二、上訴人即被上訴人高雄長庚醫院則以：乙○○因咳嗽、氣喘、發燒和胸部不適，
    於八十八年六月十日十三時四十分入高雄長庚醫院急診，經診斷疑為肺炎（但當
    時胸部Ｘ光片並無明顯異常）、糖尿病及風濕性關節炎。隔日，乙○○因氣喘及
    胸部不適，經高雄長庚醫院理學檢查結果發現其肺部兩側有瀰漫性囉音。病患於
    前一日之胸部理學檢查並無囉音，Ｘ光片亦無明顯肺炎情形，病情如此迅速進展
    ，依臨床之鑑別診斷，首須考量的是急性心肌梗塞併肺水腫，其次才是成人呼吸
    窘迫症候群或肺動脈血管栓塞。而心肌梗塞併肺水腫的處置可經由利尿劑之給予
    、爭壓呼吸及緊急心導管治療，大部分之病患均不需插管治療，當時即應以心電
    圖檢查鑑別診斷，若不是心肌梗塞，接下來方考慮呼吸窘迫症候群。亦即，心電
    圖檢查是分辨插管或不插管治療之重要關鍵，因乙○○當時躁動情緒不穩定，於
    原因不明之情況下，為使病人鎮靜以便作心電圖檢查，俾判斷是否為急性心肌梗
    塞，故選擇低劑量短效性之鎮靜劑Midazolam 2.5 mg肌肉注射。由於其心電圖檢
    查結果並無證據顯示是急性心肌梗塞引起之心因性急性肺水腫，故臨床上懷疑是
    肺炎引起之呼吸窘迫症。而臨床上Dormicum藥物之作用，除作為作氣管內插管前
    麻醉外，亦普便用於做檢查時適度鎮靜病人。高雄長庚醫院醫師施打2.5毫克肌
    肉注射之Dormicum藥物係為鎮靜病人，以便做心電圖檢查，以排除心肌梗塞，並
    非為插管前之用藥或治療用藥，高雄長庚醫院之醫師當時使用之劑量並無過量，
    亦無發生抑制呼吸心跳之副作用；此外，就臨床觀察，確實亦無副作用發生，因
    乙○○急性之改變，隨後立即將病人移至重症觀察區，半小時後乙○○情況突然
    惡化、神智不清、呼吸衰竭，醫師馬上做氣管內管插管給呼吸器，隨後將之入住
    急診加護病房，是乙○○之腦病變係其疾病本身造成，不是因注射Dormicum藥物
    所致，高雄長庚醫院之醫師並無過失等語置辯。於本院聲明：(一)原判決不利高雄
    長庚醫院部分廢棄。(二)右開廢棄部分，乙○○在第一審之訴駁回。
三、乙○○主張因咳嗽、氣喘、發燒和胸部不適於八十八年六月十日下午一時四十分
    入高雄長庚醫院急診。經高雄長庚醫院醫師檢查後診斷為肺炎、糖尿病及風溼性
    關節炎，因無病床而在觀察室等床。隔日（十一日）下午一時左右乙○○因症狀
    加劇而顯煩燥不安，高雄長庚醫院醫師於下午一時二十八分抽出乙○○動脈血經
    氣體分析顯示重度缺氧（pH=7.425, PO2=22.4mmHg, SAO2=41%），再於同日下午
    一點四十分許開立處方，由高雄長庚醫院護士於同日下午一時五十分許以肌肉注
    射注射半支具有鎮靜效果之2.5㎎Dormicum，惟乙○○隨即於同日下午二時十分
    昏迷，經心肺甦醒術（CPR）急救，並予以氣管內插管及使用人工呼吸器，再於
    同日下午四時轉入加護病房繼續治療。乙○○生命跡象逐漸穩定，但是腦部因缺
    氧而受損，迄今均因心神喪失，無處理自已事務能力，且無回復可能性，呈永久
    植物人之狀態之事實，有高雄長庚醫院乙種診斷證明書二份、Dormicum使用注意
    事項乙份、高雄地方法院九十年禁字第六十五號裁定乙份、看護證明書二份、外
    籍勞工體檢收款證明乙份、長庚醫院病例摘要乙份、醫囑單乙份、臨床病理檢驗
    報告單五份、放射線診斷科會診單二張、長庚醫院回函三份、藥品手冊催眠劑、
    鎮靜劑說明乙張為證，並為高雄長庚醫院所不爭執，堪信為真實。乙○○主張高
    雄長庚醫院檢查診斷乙○○病症為「肺炎、疑似成人呼吸窘迫症後群．．．」，
    然為使乙○○鎮靜，高雄長庚醫院之醫師未施用更安全且適合乙○○病症之鎮靜
    藥物，卻施以Dormicum藥物，而忽略該藥物有呼吸抑制可能，當時乙○○已因注
    射Dormicum而神智不清，而注射後又未詳加觀察以及時施救，致造成乙○○腦部
    缺氧嚴重傷害成為植物人等語。高雄長庚醫院則辯稱乙○○之成人呼吸窘迫症並
    非注射Dormicum藥物而引起，係其本身疾病所引起，且注射Dormicum藥物並非在
    於治療，而係為檢查，況高雄長庚醫院注射Dormicum藥物亦未過量，高雄長庚醫
    院之醫師並無過失，不應負賠償責任等語。是本件之爭執點在於(一)高雄長庚醫院
    醫師為乙○○注射Dormicum藥物之行為是否有過失？(二)高雄長庚醫院注射
    Dormicum藥物與乙○○腦部缺氧受損間是否有因果關係？(三)乙○○得請求之金額
    為何？茲分述如下：
四、高雄長庚醫院醫師為乙○○注射Dormicum藥物之行為是否有過失？
(一)、查為乙○○注射之Dormicum藥物，其主成份Midazolam為催眠鎮靜導入劑，具麻
    醉增強作用，其副作用為「服用過量可能產生疲倦、運動失調、健忘症和呼吸抑
    制」，應注意「腦器質性傷害、嚴重呼吸不全、重症肌無力病人，投與時要特別
    小心」，此有乙○○所提藥品手冊影本「Midazolam錠」在卷可查，可知該藥物
    服用過量會產生呼吸抑制之副作用，對於高危險群患者應小心投與甚明。再者
    Dormicum藥物說明之劑量及投予方法為：「Midazolam需緩慢投藥且其劑量需依
    個體狀況加以調整之強效鎮靜劑。劑量需視個人化，且應依臨床需要、體質、年
    齡及併用之藥物來調整所需之鎮靜程度。投藥於六十歲以上之成人、衰弱及慢性
    病患時須小心調整劑量，與患者有關之特殊因素都需列入考慮。」；其注意事項
    為「應特別小心高危險群患者的使用─六十歲以上之成人、衰弱或慢性病患、阻
    塞性肺疾病患．．．這些高危險群患者需較低之劑量（見劑量及投予方法），並
    應持續監測，是否有因生命功能改變而出現的早期症狀．．．」；過量為：「大
    多數病例須要觀察主要的生理功能。處理過量時，應特別注意呼吸及心血管功能
    ，過量可由benzodiazepine拮抗劑Anexate（主成份：flumazenil）控制」，此
    有乙○○所提Dormicum（速眠安）注射劑說明書影本一紙在卷可憑，可知
    Dormicum藥物係應依個體狀況小心投與之強效鎮靜劑，投與時除臨床需要外，更
    應考量患者之體質、年齡等情況，如屬高危險群患者即應減低劑量使用，如有過
    量，更以拮抗劑處理甚明。
(二)、乙○○因咳嗽、氣喘、發燒和胸部不適於八十八年六月十日下午一時四十分進入
    高雄長庚醫院急診。經檢查後診斷為肺炎、糖尿病及風溼性關節炎，因無病床而
    在觀察室等床，且動脈血經氣體分析顯示重度缺氧（PO2 = 22.4 mmHg,
    SAO2=41%）等事實，為高雄長庚醫院所不爭執，而高雄長庚醫院醫師於為乙○○
    注射Dormicum藥物前，已知乙○○為糖尿病及風溼性關節炎之慢性病患者，且乙
    ○○於就醫時五十七歲，為接近六十歲之成人，則依上開Dormicum藥物之注意事
    項及投予方法所示，高雄長庚醫院即應小心投予，並應持續監測，是否有因生命
    功能改變而出現的早期症狀。況且，Dormicum之副作用為抑制呼吸，已如上述，
    乙○○動脈血既經氣體分析顯示重度缺氧，若為之注射Dormicum之藥物，勢必抑
    制其呼吸而加重缺氧，使用上更應謹慎，甚至應考慮以其他鎮靜藥物替代。是以
    高雄長庚醫院於八十八年六月十一日下午一時五十分許為乙○○注射2.5㎎
    Dormicum藥物，固未逾高危險群之一般劑量二至三公絲，惟因乙○○有重度缺氧
    之情形，高雄長庚醫院本應考慮避免注射有抑制呼吸副作用之Dormicum藥物，以
    免加重缺氧，且乙○○隨即於同日下午二時十分昏迷，高雄長庚醫院醫師，顯有
    過失至為明確。
(三)、原審法院就上述治療之過程，送請行政院衛生署醫事審議委員會鑑定高雄長庚醫
    院是否有過失，其鑑定意見謂：「一本案依病歷及胸部Ｘ光片之連續變化看來，
    係始於兩側廣泛性支氣管肺災，主訴為咳嗽、發燒、呼吸困難。六月十日患者到
    診時，即給予氧氣吸入治療，次日症狀加劇，顯得煩燥不安，動脈血氧分析顯示
    重度缺氧之情況下，注射Dormicum。二Dormicum之最高劑量一次不超過3.5㎎，
    醫師使用2.5㎎，並未過量。惟Dormicum的副作用是抑制呼吸及心臟功能，而本
    案病患在注射前，動脈血氧濃度檢查已知有嚴重缺氧之情況下，注射該藥，旋即
    陷入昏迷，而胸部Ｘ光顯示併發成人呼吸窘迫症，雖經急救後病患生命徵象逐漸
    穩定，但腦部因缺氧過久而呈為植物人狀態，顯然注射Dormicum的時機是不妥當
    。三長庚紀念醫院高雄分院醫師於病患乙○○之醫療過難謂沒有疏失。」此有該
    署九十一年十二月二日衛署醫字第０九一００七四七七六號函附之醫事審議委員
    會第0000000號鑑定書在卷可查，亦同此旨。又原法院再送請行政院衛生
    署轉由本件鑑定單位國立台灣大學醫學院附設醫院函詢，該院函復稱：「(一)成人
    呼吸窘迫症候群（以下簡稱本症）係以極重度之動脈血缺氧為表徵，此種缺氧並
    不能用一般的氧氣吸入予以矯治，而必須使用人工呼吸器，所以屬於一種臨床急
    重症。發生原因包括肺炎、吸入有毒氣體、放射線照射與肺部脂肪栓塞等。據一
    般醫學文獻報告，本症死亡率甚高，即使積極治療，死亡率仍在百分之六十至七
    十之譜。(二)一旦本症患者接受氣管內插管，並開始使用人工呼吸器後，在沒有意
    外及其他併發症的狀態下，其後續發展只有缺氧有效改善與不能改善兩種狀況。
    缺氧若能改善，病人即可存活，肺功能幾乎可以完全恢復，否則必然導致死亡。
    故醫學上著重的是存活率與死亡率。至於成為植物人與否則和送醫速度、插管是
    否及時以及治療前缺氧時間是否過久有關，其發生機率乃屬於醫療品質的範疇。
    (三)本症出現時，臨床上的治療流程如下：1.立即施行氣管內插管；2.使用人工呼
    吸器，以減輕患者的呼吸困難；3.竭盡所能使用高濃度的氧氣，並使肺泡經常保
    持正壓，以改善動脈血缺氧；4.治療發病的根本原因，並預防繼發感染。(四)發生
    本症時，並非不可以打Dormicum，但應該在施行氣管內插管及使用人工呼吸器後
    再打，以免患者因呼吸受抑制而加重缺氧。依本項見解，本院鑑定醫師已在前次
    醫事審議鑑定書中表明『打Dormicum之時機不甚妥當』，此有行政院衛生署九十
    二年三月二十八日衛署醫字第０九二０二００四０四號函附國立台灣大學醫學院
    附設醫院九十二年二月十四日（九二）校附醫秘字第九二００二００一三一五號
    函在卷可憑。則高雄長庚醫院雖主張前開鑑定報告認高雄長庚醫院醫師在為乙○
    ○注射Dormicum藥物之前，已經確定其為成人呼吸窘迫症，惟醫師在施打
    Dormicum之前尚不知乙○○為成人呼吸窘迫症，故上開鑑定不足採云云。惟查，
    乙○○之極重度動脈血缺氧本為成人呼吸窘迫症候群之表徵，依高雄長庚醫院之
    專業，應可判斷可能為成人呼吸窘迫症候群，況高雄長庚醫院所述當時診斷「疑
    為成人呼吸窘迫症」，則其醫師於用藥時，不論係用於檢查或治療，當須注意該
    藥物對於疑為成人呼吸窘迫症之病患，使用該藥物，所可能造成抑制呼吸而加重
    缺氧之情形，而加以注意，高雄長庚醫院醫師依其專業豈能諉為不知，是不論高
    雄長庚醫院醫師注射Dormicum藥物之目的為何，均難認無過失。另行政院衛生署
    醫事審議委會員與台大醫院已二次鑑定，已明確表明：「高雄長庚醫院注射
    Dormicum的時機是不妥當，於病患乙○○之醫療過難謂沒有疏失。」「發生成人
    呼吸窘迫症時，並非不可以打Dormicum，但應該在施行氣管內插管及使用人工呼
    吸器後再打，以免患者因呼吸受抑制而加重缺氧。依本項見解，本院鑑定醫師已
    在前次醫事審議鑑定書中表明『打Dormicum之時機不甚妥當』，則高雄長庚醫院
    醫師於診斷乙○○動脈血顯示重度缺氧下，依其專業，應注意如為成人呼吸窘迫
    症，須先施行氣管內插管及人工呼吸器後再施打Dormicum藥物，以免患者因呼吸
    受抑制而加重缺氧，高雄長庚醫院醫師於未插管以前，即施用Dormicum藥物，顯
    然使乙○○抑制呼吸而加重缺氧，則顯然有因果關係，高雄長庚醫院醫師尚難卸
    其醫療過失之責。
五、高雄長庚醫院醫師為乙○○注射Dormicum藥物與其腦部缺氧受損間是否有相當因
    果關係？
(一)、查成人呼吸窘迫症發生後，必須使用人工呼吸器，此後只有存活或死亡之問題，
    成為植物人與否則和送醫速度、插管是否及時以及治療前缺氧時間是否過久有關
    ，其發生機率係醫療品質的範疇，已據前揭台大醫院附屬醫院函覆如上，則高雄
    長庚醫院醫師於治療過程中為乙○○注射具有呼吸抑制作用之Dormicum藥物，顯
    然使其腦部缺氧趨於嚴重，自得認與乙○○因腦部受損缺氧所受之成為植物人傷
    害，有相當因果之關係甚明。
(二)、高雄長庚醫院固主張乙○○注射過Dormicum後，並沒有出現抑制呼吸及心臟功能
    之副作用，足認其並無因果關係云云。惟查，依據卷附病歷紀錄之醫囑單影本可
    知，高雄長庚醫院醫師係在八十八年六月十一日下午一時四十分開立Dormicum
    之處方，而由護士於同日下午一時五十分許注射，再依護理紀錄記載，乙○○於
    同日下午二時之呼吸固然仍為每分鐘二十六次，惟此時距護士為乙○○注射時僅
    約十分鐘。再依Dormicum之使用說明：「藥物動力學肌肉注射給藥之吸收
    Midazolam能迅速且完全地被肌肉組織吸收，且在三十分鐘內可達到最高血中濃
    度，生體可用率超過百分之九十」，可知Dormicum藥物係於三十分鐘內達到血中
    最高濃度；縱依高雄長庚醫院所提之「POSSIBLE INTRAMUSCULAR MIDAZOLAM-
    ASSOCIATED CARDIORESPIRATTORY ARREST AND DEATH」（DICP The Ann als of
    Pharmaco Herapy 1990 July/August Udum 24 P696）一文中所載，Midazolam鎮
    靜作用開始於注射後十五至三十分鐘，最大作用起於注射後四十五至六十分鐘（
    見高雄長庚醫院於原審九十二年五月十三日調查證據聲請狀附件三），則高雄長
    庚醫院於注射後十分鐘所為之呼吸紀錄，尚難據為乙○○並未因此發生呼吸抑制
    現象之依據，自無從排除注射Dormicum與乙○○所受傷害間之因果關係。至於依
    上開病歷資料所示，乙○○於當日下午二時十五分許血氧濃度雖曾呈百分之九十
    三至九十五，惟此乃當日下午二時十分施行氣管內插管後，將純氧直接注入肺部
    所量得，其血氧濃度迅速提高，自屬當然，尚不能謂其先前所注射之Dormicum對
    乙○○並無影響。反而乙○○於該日下午一時五十分經注射Dormicum後，過二十
    分鐘，即於同日下午二時十分昏迷，恰為上開Dormicum之作用時程內，足見其間
    之因果關係，實無庸疑。
(三)、高雄長庚醫院另主張乙○○成為植物人是否確因施打Dormicum藥物所致或因其疾
    病本身所致，聲請本院依上開事實再囑託行政院衛生署醫事審議委會員進行補充
    鑑定云云。惟查，乙○○之極重度動脈血缺氧本為成人呼吸窘迫症候群之表徵，
    且高雄長庚醫院所述當時已診斷疑為成人呼吸窘迫症，則醫師當須注意該藥物對
    於疑為成人呼吸窘迫症之病患，使用該藥物，所可能造成抑制呼吸而加重缺氧之
    情形，而加以注意，本院參酌上開二次之鑑定報告，已認定施用Dormicum藥物，
    使乙○○抑制呼吸而加重缺氧，至其腦部缺氧受損，顯然有因果關係，已如前所
    述，是本院認無再送鑑定之必要，併此敘明。
六、乙○○得請求賠償之金額若干？
    查高雄長庚醫院所僱用之醫師於執行職務即診治乙○○之過程中，於乙○○已出
    現可能為成人呼吸窘迫之症狀，原應注意避免注射具有呼吸抑制作用之Dormicum
    ，其竟疏未注意，予以注射，致乙○○因腦部缺氧時間過久，成為植物人而受有
    傷害，其間有相當因果關係之情，已如上述，高雄長庚醫院復未就其對受僱人醫
    師之選任及監督已盡相當注意責任之事實舉證證明，依上述規定，高雄長庚醫院
    應與其所僱用醫師就乙○○所受損害負連帶賠償責任，乙○○自得請求高雄長庚
    醫院賠償其所受之損害，以下依次就乙○○所得請求賠償之金額審酌之：
(一)、乙○○已支出費用部分（自八十八年十二月至九十二年五月）
  看護費部分（本國看護工）：乙○○主張伊支出本國看護工看護費用金額計二十
    五萬四千元部分，業據提出證明書二紙為證，高雄長庚醫院對其金額亦表明不爭
    執，自應准許。
  看護費部分（外籍看護工）：乙○○主張伊雇用外籍看護工看護，期間八十八年
    十二月至九十二年五月（共四十二個月），計支出體檢費一千五百元、薪資總額
    六十六萬一千九百二十元、健保費用總額三萬一千九百三十六元、就業安定基金
    四萬五千一百元，醫療及生活必要費用二萬三千零五十元，有乙○○所提詮昕科
    技公司外籍勞工體檢收款證明、八十八年十二月至九十年三月之匯款回條影本一
    份、健保費收據、就業安定基金郵政劃撥單等為證，並為高雄長庚醫院對上開金
    額所不爭執，且上開費用核屬僱用外籍看護工所必要，應予准許。另乙○○主張
    支出加班費八萬四千元、伙食費十六萬三千八百元部分，業據其提出英資人力資
    源管理公司之費用分析表及勞動契約為證，雖為高雄長庚醫院所爭執，惟本院衡
    以外籍勞工受僱後當然享有星期假日之休假權利，其若於假日工作，雇主自有另
    給予加班費之義務，其此部分之請求，亦屬有據，應予准許。又伙食費部分本院
    參以乙○○所提之勞動契約書上所載，雇主確有提供每日三餐繕食之義務，而乙
    ○○所僱請為家庭看護之外籍勞工，除工資外，確尚需供給其繕食之需求，其此
    部分之請求，亦屬有據，應予准許。
  上述金額總計：一百二十六萬五千三百零六元（254000＋31936＋45100＋1500＋
    661920＋84000＋163800＋23050＝0000000）。
(二)、將來支出部分（自九十二年六月以後）
    乙○○主張伊自九十二年六月以後每月亦應支出看護費及醫療必要費用，因乙○
    ○已成植物人狀態，確有繼續支出上開費用之必要，自得向高雄長庚醫院請求賠
    償。
  看護費用部分：包括外籍勞工薪資每月一萬五千八百四十元、假日加班費每月二
    千元、健保費每月七百七十元、伙食費每月三千九百元、就業安定基金每月二千
    元，均已說明如上，合計每月應支出二萬四千五百一十元（15840+2000+770+
    3900+2000＝24510）。高雄長庚醫院除對加班費與伙食費有爭執外，其餘不爭執
    ，而加班費與伙食費亦屬必要之支出，已如前所述，高雄長庚醫院此部份之辯解
    ，不足採信。
  生活必要費用：乙○○主張每月應支出紙尿褲二百條，每條十二元，計二千四百
    元（200×12＝2400），看護墊六十條，每條七元，計四百二十元（60×7），合
    計二千八百二十元之情，為高雄長庚醫院所不爭執，應予准許。
  飲食必要費用：乙○○主張因其血糖值偏高，長期臥床致有排便困難情況，其每
    月尚需支出必要飲食費用亞培葡勝納（高血糖主食）每日三罐，每罐單價六十八
    點七五元，每月即為六千一百八十七點五元（3×30×68.5）；健力體每日零點
    五罐，每罐單價一百六十五元，每月即為二千四百七十五元（0.5×30×165），
    合計每月八千六百六十二點五元，此亦為高雄長庚醫院所不爭執，應予准許。
  以上總計乙○○每月應支出三萬五千九百九十三元（24510＋2820＋8662.5＝
    35992.5，元以下四捨五入），乙○○係三十三年一月九日生，於九十二年六月
    一日時為五十九歲，乙○○主張應以十七年計算平均餘命，並未逾卷附最近之九
    十一年台灣地區女性簡易生命表所示之平均餘命，尚無不合，則以乙○○每月需
    支出三萬五千九百九十三元之費用計，依霍夫曼式計算法扣除中間利息（首期給
    付不扣除中間利息）核計其金額為五百三十二萬二千四百四十八元【計算方式為
    ：(35993×147.00000000)＝0000000.000000000。其中147. 00000000為月別單
    利 (5/12)%第204月霍夫曼累計係數。採四捨五入，元以下進位】。高雄長庚醫
    院雖主張非腦部外傷所造成之植物人狀態，其存活率通常為二至五年，超過十年
    則非常少見，及依醫學文獻乙書中就植物人狀態之病患為研究對象，、、、此群
    病人生命超過十年是非常罕見，即十年是其上限，並請求台灣神經學會就此予以
    鑑定等語。查，台灣省醫師公會八十五年一月十日台省一字第００六號曾函稱：
    『植物人由於免疫能力低弱，抵抗力較差，容易遭受感染，引生併發症故穩定狀
    況比一般低，生命自然比一般人容易處於危險狀態』，又中華民國神經學學會八
    十五年二月六日順會字第０一七號函亦曾稱：『植物人之存活，依病人之年齡、
    植物人狀態之時間，及引起原因不同而各有差異、、、如急性腦傷若呈植物人狀
    態，其癒後較差，三年後死亡率百分之八十二，五年後之死亡率達百分之九十五
    』等情，惟以現今醫學之進步，及乙○○至今已存活五年多，故上開資料為本院
    所不採，故應算至一般人所能存活之年齡，上訴人請求十七年之看護費用，應可
    採信，高雄長庚醫院此部分之主張，尚難採酌，且無送鑑定之必要，並此敘明。
(三)、精神慰撫金：乙○○因高雄長庚醫院醫師之醫療過失行為處於重度昏迷之植物人
    ，日常生活均須他人照顧，自可認其受有精神及肉體上之相當痛苦。查乙○○於
    事故發生時年為五十七歲，小學畢業，原為家庭主婦，業據乙○○陳明，其名下
    有房地各一筆及股票等財產，有乙○○所提財產歸屬查詢清單可查，而高雄長庚
    醫院則係國內知名大型醫院，此為兩造所不爭執，經斟酌正處於得享天倫之年，
    竟因高雄長庚醫院醫師醫療過失行為成為植物人，終生癱瘓，及乙○○上開年齡
    、職業及身分地位等情，本院認乙○○請求高雄長庚醫院賠償精神慰撫金三百萬
    元，尚嫌稍高，應以二百萬元為適當。
(四)、總計：乙○○得請求賠償之金額應為八百五十八萬七千七百五十四元（
     0000000＋0000000＋0000000＝0000000）。
七、綜上所述，高雄長庚醫院對乙○○自應負損害賠償之責。從而，乙○○本於不完
    全給付及侵權行為法律關係，請求高雄長庚醫院給付八百五十八萬七千七百五十
    四元及自九十二年六月一日起至清償日止按年息百分之五計算之利息，自屬有據
    ，應予准許；其逾此範圍外之請求，尚屬無據，應予駁回。原審判命高雄長庚醫
    院給付乙○○八百五十八萬七千七百五十四元及自九十二年六月一日起至清償日
    止按年息百分之五計算之利息（乙○○於本院減縮利息起算日），並為假執行與
    免為假執行之宣告，而駁回乙○○其餘請求之精神慰撫金一百萬元，經核並無違
    誤。兩造各就其上開敗訴部分上訴，指摘原判決不當，求予廢棄改判，為無理由
    ，應駁回其上訴。
八、據上論結，本件兩造之上訴，均為無理由，依民事訴訟法第四百四十九條第一項
    、第七十八條、判決如主文。
中　　　華　　　民　　　國　　九十三　　年　　　九　　　月　　  二　　 日
                                                民事第二庭
~B1審判長法　官　簡色嬌
~B2      法　官　陳真真
~B3      法　官　沈建興
正本係照原本作成。
如對本判決上訴，須於判決送達後二十日內向本院提出上訴狀，其未表明上訴理由者
，應於上訴後二十日內向本院提出上訴理由書（均須按他造當事人之人數附繕本）。
上訴時應提出委任律師或具有律師資格之人之委任狀，並依附註條文規定辦理。
中　　　華　　　民　　　國　　九十三　　年　　　九　　　月　　  二　　 日
~B法院書記官　林明威
附註：
民事訴訟法第四百六十六條之一：對於第二審判決上訴，上訴人應委任律師為訴訟代
理人，但上訴人或其法定代理人具有律師資格者，不在此限。
上訴人之配偶、三親等內之血親、二親等內之姻親，或上訴人為法人、中央或地方機
關時，其所屬專任人員具有律師資格並經法院認適當者，亦得為第三審訴訟代理人。
第一項但書及第二項情形，應於提起上訴或委任時釋明之。
